【裁判字號】    99,訴,544
【裁判日期】    990817
【裁判案由】    毒品危害防制條例
【裁判全文】
臺灣基隆地方法院刑事判決               99年度訴字第544號
公  訴  人  臺灣基隆地方法院檢察署檢察官
被      告  乙○○
上列被告因違反毒品危害防制條例案件，經檢察官提起公訴（99
年度毒偵字第991 號、第1036號），被告於準備程序中就被訴事
實為有罪之陳述，本院合議庭裁定由受命法官獨任進行簡式審判
程序，判決如下：
    主  文
乙○○施用第一級毒品，累犯，處有期徒刑柒月；又施用第二級
毒品，累犯，處有期徒刑月；又施用第一級毒品，累犯，處有
期徒刑柒月。應執行有期徒刑壹年。
    事  實
一、乙○○曾因竊盜案件，經本院以93年度易字第297 號判處有
    期徒刑4 月確定，於民國94年7 月14日執行完畢。其前因施
    用毒品案件，經本院以89年度毒聲字第598 號裁定送觀察、
    勒戒，執行後因認無繼續施用毒品傾向，於89年6 月2 日執
    行完畢釋放，並由臺灣基隆地方法院檢察署檢察官以89年度
    毒偵緝字第201 號為不起訴處分確定；於前述觀察、勒戒執
    行完畢釋放後5 年內，復因施用毒品案件（施用時間自94年
    3 月8 日起至同年月14日止），經本院以94年度訴字第 837
    號判處有期徒刑7 月確定；另因竊盜案件，經本院以95年度
    易字第94號判處有期徒刑7 月確定；二罪接續執行，於96年
    2 月14日假釋出監併付保護管束，嗣於96年2 月22日假釋期
    滿未經撤銷，其未執行之刑，以已執行論。其又為下列行為
    ：
  (一)其於99年4 月19日某時（起訴書誤載為99年4 月21日10時40
    分為警採尿時起往前回溯24小時內），基於施用第一級毒品
    之犯意，在其臺北縣瑞芳鎮○○○○路29巷59號住處內，以
    將第一級毒品海洛因加水置於針筒內注射於身體之方式，施
    用海洛因1 次；另於同日（即99年4 月19日，起訴書載為於
    99年4 月21日10時40分為警採尿時起往前回溯96小時內），
    基於施用第二級毒品之犯意，在上址相同處所，以將第二級
    毒品甲基安非他命置於玻璃球吸食器內用火燒烤吸其煙霧之
    方式，施用甲基安非他命1 次。嗣因其另涉竊盜案件，為警
    於同年月21日通知到案，經警於該日上午10時40分許對其採
    尿送驗結果，呈嗎啡陽性及甲基安非他命陽性反應。
  (二)其於99年4 月26日某時（起訴書誤載為於99年4 月28日17時
    20分為警採尿時起往前回溯24小時內），基於施用第一級毒
    品之犯意，在上址相同處所，以將第一級毒品海洛因加水置
    於針筒內注射於身體之方式，施用海洛因1 次。嗣於同年月
    28日下午5 時許，為警持檢察官核發之拘票，至其上址住處
    拘獲，經警於該日下午5 時20分許對其採尿送驗結果，呈嗎
    啡陽性反應。
二、案經臺北縣政府警察局瑞芳分局報請臺灣基隆地方法院檢察
    署檢察官偵查起訴。
    理  由
一、被告乙○○所犯為死刑、無期徒刑、最輕本刑3 年以上有期
    徒刑以外之罪，亦非屬高等法院管轄之第一審案件，其於準
    備程序進行中，先就被訴事實為有罪之陳述，經告知簡式審
    判程序之旨，並聽取檢察官、被告之意見後，本院合議庭依
    刑事訴訟法第273 條之1 第1 項裁定進行簡式審判程序，是
    本案之證據調查，依同法第273 條之2 規定，不受同法第15
    9 條第1 項、第161 條之2 、第161 條之3 、第163 條之 1
    ，及第164 條至第170 條所規定證據能力認定及調查方式之
    限制，合先敘明。
二、按92年7 月9 日修正公布、93年1 月9 日施行之毒品危害防
    制條例第20條、第23條將施用毒品之刑事處遇程序，區分為
    「初犯」及「5 年內再犯」、「5 年後再犯」；依其立法理
    由之說明：「初犯」，經觀察、勒戒或強制戒治後，應為不
    起訴處分或不付審理之裁定，經觀察、勒戒或強制戒治執行
    完畢釋放後，「5 年內再犯」者，因其再犯率甚高，原實施
    之觀察、勒戒及強制戒治既已無法收其實效，爰依法追訴或
    裁定交付審理，至於經觀察、勒戒或強制戒治執行完畢釋放
    後，「5 年後再犯」者，前所實施之觀察、勒戒或強制戒治
    已足以遮斷其施用毒品之毒癮，為期自新及協助其斷除毒癮
    ，仍適用「初犯」規定，先經觀察、勒戒或強制戒治之程序
    。從而依修正後之規定，僅限於「初犯」及「5 年後再犯」
    二種情形，始應先經觀察、勒戒或強制戒治程序；倘被告於
    5 年內已再犯，經依法追訴處罰，縱其第3 次（或第3 次以
    上）再度施用毒品之時間，在初犯經觀察、勒戒或強制戒治
    執行完畢釋放5 年以後，已不合於「5 年後再犯」之規定，
    且因已於「5 年內再犯」，顯見其再犯率甚高，原實施觀察
    、勒戒或強制戒治，已無法收其實效，即應依該條例第10條
    處罰（最高法院95年5 月9 日95年度第7 次刑事庭會議決議
    及97年9 月9 日97年度第5 次刑事庭會議決議意旨參照）。
    查被告前於89年6 月2 日觀察、勒戒執行完畢釋放後，於 5
    年內復因施用毒品案件經起訴判處罪刑暨執行完畢等情，有
    臺灣基隆地方法院檢察署刑案資料查註紀錄表及臺灣高等法
    院被告前案紀錄表在卷足稽，堪認被告之再犯率甚高，原實
    施之觀察、勒戒已無法收其實效，當無再施以觀察、勒戒及
    強制戒治之必要。揆諸首揭說明，本案被告施用毒品之犯行
    雖係在前述觀察、勒戒執行完畢釋放5 年後所為，仍不得依
    毒品危害防制條例第20條第3 項規定施以觀察、勒戒及強制
    戒治之處遇，而應由檢察官依法追訴，是本件起訴程序並無
    違誤。
三、上揭犯罪事實，業據被告於本院準備程序及審判程序中自白
    供稱：伊二次施用海洛因均係在被採尿之二天前在伊住處以
    針筒注射方式施用，伊施用甲基安非他命係在被採尿之二天
    前在伊住處以玻璃球燒烤方式施用，至於當天施用海洛因及
    甲基安非他命之先後順序，伊忘記了等語；且其前後二次為
    警查獲所採之尿液經送驗結果，第一次呈嗎啡陽性及甲基安
    非他命陽性反應，第二次呈嗎啡陽性反應，此有臺北縣政府
    警察局瑞芳分局偵辦毒品危害防制條例案件犯嫌尿液檢體編
    號對照表2 紙、臺灣檢驗科技股份有限公司濫用藥物檢驗報
    告2 紙附卷可憑。而毒品施用後於尿液、血液中可檢出之最
    大時限，與施用劑量、施用頻率、施用方法、施用者飲水量
    多寡、個人體質、代謝情況、檢體收集時間點及所用檢測方
    法之靈敏度等因素有關，因個案而異，一般於尿液中可檢出
    之最大時限，海洛因為2 至4 天，甲基安非他命為1 至5 天
    ，此有行政院衛生署管制藥品管理局92年7 月23日管檢字第
    0920005609號函釋可稽，準此，足徵被告上開具任意性之自
    白確與事實相符。綜上所述，本案事證明確，被告犯行均堪
    認定。
四、查海洛因及甲基安非他命分別係屬毒品危害防制條例第2 條
    第2 項第1 、2 款所列之第一、二級毒品，故核被告所為，
    係犯毒品危害防制條例第10條第1 項之施用第一級毒品罪及
    同條第2 項之施用第二級毒品罪。被告於施用前持有第一級
    毒品及持有第二級毒品之低度行為，應分別為各該施用之高
    度行為所吸收，均不另論罪。被告所犯上開三罪間，犯意各
    別，行為互殊，應予分論併罰。又被告有如事實欄所載之有
    期徒刑執行完畢情形，有前述前案紀錄表足參，其於受有期
    徒刑執行完畢後5 年內，故意再犯本件有期徒刑以上之三罪
    ，均為累犯，各罪均應依刑法第47條第1 項規定加重其刑。
    爰審酌被告之教育程度為國中肄業，其另有違反著作權法、
    詐欺、竊盜等前科紀錄，素行欠佳，有前述前案紀錄表可佐
    ，曾受觀察、勒戒及有期徒刑之執行後，猶未能深切體認施
    用毒品對於自身健康之危害，足認其毒癮甚深，而有施以相
    當時期監禁處遇之必要，惟其犯罪手段平和，犯後業已坦承
    犯行，態度尚稱良好，及施用毒品係戕害其個人身心健康之
    行為，反社會性程度較低，暨其家庭狀況等一切情狀，認檢
    察官就施用第一級毒品罪各求處有期徒刑8 月，就施用第二
    級毒品罪求處有期徒刑4 月之意見，稍嫌過重，而分別量處
    如主文所示之刑，並定其應執行之刑。
據上論斷，應依刑事訴訟法第273 條之1 第1 項、第299 條第 1
項前段，毒品危害防制條例第10條第1 項、第2 項，刑法第11條
前段、第47條第1 項、第51條第5 款，判決如主文。
本案經檢察官甲○○到庭執行職務。
中    華    民    國    99    年    8     月    17    日
                  刑事第三庭  法  官  張婷妮
以上正本證明與原本無異。
如不服本判決應於收受送達後10日內向本院提出上訴書狀，並應
敘述具體理由；其未敘述上訴理由者，應於上訴期間屆滿後20日
內向本院補提理由書（均須按他造當事人之人數附繕本）「切勿
逕送上級法院」。
中    華    民    國    99    年    8     月    17    日
                              書記官  洪佳如
附錄本案論罪科刑法條
毒品危害防制條例第10條
施用第一級毒品者，處 6 月以上 5 年以下有期徒刑。
施用第二級毒品者，處 3 年以下有期徒刑。

司法院資訊處製作；財團法人民間司法改革基金會備份。
